【裁判字號】    91,訴,657
【裁判日期】    920409
【裁判案由】    損害賠償
【裁判全文】
臺灣嘉義地方法院民事判決  九十一年訴字第六五七號
    原      告  乙○○
    訴訟代理人  丙○○
                丁○○
    被      告  甲○○
右當事人間請求損害賠償事件，原告提起附帶民事訴訟（九一年度交簡附民字第六號
），經本院刑事庭移送前來，本院判決如左：
    主      文
被告應給付原告新台幣捌拾壹萬壹仟壹佰柒拾柒元，及自民國九十一年四月十八日起
至清償日止按年息百分之五計算之利息。
原告其餘之訴駁回。
訴訟費用由被告負擔十分之四；餘由原告負擔。
本判決第一項於原告以新台幣貳拾柒萬元或同面額之可轉讓定存單供擔保後，得假執
行。
原告其餘假執行之聲請駁回。
    事      實
甲、原告方面：
一、聲明：被告應給付原告新台幣（下同）二百一十萬八千四百五十四元，及自起訴
    狀繕本送達被告之翌日起至清償日止，按年息百分之五計算之利息，並願供擔保
    請准為假執行之宣告。
二、陳述：
（一）被告於民國九十年五月二十二日上午九時許，駕駛車號ＳＣ─八一一八號自小
      客車，沿嘉義縣新港鄉○○○路由東向西行駛，行經該公路與嘉義縣洪厝路之
      交岔路口，欲左轉彎進入洪厝路，原應注意汽車行駛至交岔路口，轉彎車應讓
      直行車先行，而依當時天候晴、日間自然光線、柏油路面、路面乾燥無缺陷、
      無障礙物、視距良好等情形，並無不能注意之情事，竟疏未注意，貿然左轉彎
      ，適原告騎乘車號ＬＴＧ─五八八號機車，沿嘉北公路由西向東未減速直行，
      兩車遂於交岔路口發生碰撞，原告人車倒地，受有雙側股骨幹骨折、左手多處
      擦傷之傷害，目前兩腳機能已完全喪失，無法獨立行走。刑事部分經本院刑事
      庭以九十一年度交簡字第二九四號、九十一年交簡上字第二七號判處有期徒刑
      三月確定在案。
（二）按因故意或過失不法侵害他人之權利者負損害賠償責任；汽車機車在使用中加
      損害於他人者駕駛人應賠償因此所生之損害；不法侵害他人之身體或健康者對
      於被害人因此喪失或減少勞動能力或增加生活上之需要時，應負損害賠償責任
      ；被害人雖非財產上之損害，亦得請求損害賠償相當之金額；民法第一百八十
      四條、第一百九十一條之二、第一百九十三條、第一百九十五條定有明文。因
      被告撞傷原告，致原告受有下列損害：
  １、醫藥費：
（１）已支出部分：原告於事故發生送進華濟醫院嗣後轉北港媽祖醫院、聖馬爾定醫
      院及長庚醫院治療，扣除健保給付部分，自負額共支出九萬八千零七十二元。
（２）未來預估需支出部分：原告因被告之過失傷害行為，造成無法獨立行走，日後
      平均一個月要回華濟醫院複診一次，復健每次需支出之掛號費加健保部分負擔
      額為一百五十元，則欲故原告未來需支出之醫療費用計九千元整，加上取出鋼
      釘手術費用及住院費用，合計二萬六千七百三十七元。此部分醫療費用暫時保
      留追訴權，在本件中不請求。
  ２、醫療器材：原告因本件車禍受傷無法獨立行走，需購買助行器輔助行走，助行
      器價格為每台一千元，平均四個月需汰換一次，目前已汰換三台，共支出三千
      元。
  ３、看護費；原告住院前後共八十八天，以每天二千元計算，合計十七萬六千元。
  ４、增加生活上需要之支出：
（１）輪椅：因原告受傷無法行走，購置輪椅一台二千九百元。
（２）交通費：自九十年原告出院迄今，原告來回醫院需人接送，自九十年五月二十
      二日起至九十一年八月九日止，計二十三次，每次來回計程車資一千元，共計
      支出二萬三千元。
  ５、減少勞動能力之損害：原告原在家幫農，因本件車禍受傷，無法獨立行走且日
      常生活完全仰賴他人照顧，原告顯因被告之過失傷害犯行致完全喪失勞動能力
      ，按原告投保薪資一萬九千二百元計算，則自九十年五月車禍時，原告為四十
      歲，可工作之六十歲，故尚有二十年可從事勞動，並依霍夫曼計算法扣除中間
      利息後，原告減少勞動能力所受之損害為二百六十八萬三千一百八十三元。
  ６、精神慰撫金：原告因被告之過失行為，受有雙側股骨骨折之傷害，身心受重大
      創傷，原本以為只要休養六個月即可行走，結果迄今需仰賴殘障扶手走路，精
      神上極度痛苦，且需忍受連串之治療，此種肉體上痛苦實非筆墨所能形容，且
      被告事後不僅毫無悔改之意，由態度傲慢，更令原告精神痛苦萬分，因此請求
      一百萬元之精神慰撫金。
  ７、綜上合計為四百萬八千零五十五元（但原告已撤回機車修理費二萬一千元部分
      之請求），扣除強制汽車責任險請領之殘廢給付八十六萬元及醫療費用十三萬
      五千零七十八元，餘請求三百零一萬二千零七十七元。
（三）原告對於本件車禍，依車禍鑑定報告所示與有過失，爰依原告與有過失比例為
      十分之三，被告與有過失比例為十分之七，請求被告賠償二百一十萬八千四百
      五十四元（0000000×70﹪＝0000000）。
三、證據：提出診斷證明書一份、車資收據二紙、統一發票二紙、木工職業公會函、
    殘障手冊醫、藥費收據四紙、農作收入計算表為證。
乙、被告方面：
一、聲明：請求駁回原告之訴及假執行之聲請。
二、陳述：本件車禍是原告因眼睛看不清楚，才撞上被告所駕自小客車，被告並無過
    失。且原告於本件車禍發生前就領有殘障手冊，眼睛也有問題，早在本件車禍發
    生前，原告就已喪失工作能力，原告所受傷勢並無其所述之嚴重，其他請求之金
    額亦過於膨脹，與實情不符。
丙、本院依職權調取兩造財產歸戶資料、原告近三年綜合所得稅申報資料，向華濟醫
    院、嘉義長庚醫院及中國醫藥學院北港附設醫院函查原告受傷情形，其所受傷勢
    與原脊椎疾病是否相關，向計程車公會函查計程車車資收費情形，向雲林縣木工
    職業公會函查原告投保薪資、向雲林縣政府社會局函查原告申請殘障手冊之情形。
    理      由
一、按訴之變更、追加，非經他造同意，不得為之；又訴之變更、追加他訴，於擴張
    或減縮應受判決事項之聲明行為無礙；被告於訴之變更或追加無異議，而為本案
    之言詞辯論者，視為同意變更或追加。民事訴訟法第二百五十五條第一項第一款
    第三款及第二項分別定有明文參照。本件原告於附帶民事訴訟起訴狀原請求被告
    應給付原告一百七十四萬九千一百四十九元及自起訴狀繕本送達翌日起至清償日
    止，按年息百分之五計算之利息；嗣以九十一年十一月七日之書狀表示擴張聲明
    為請求被告給付原告五百三十四萬四千八百九十五元及自起訴狀繕本送達翌日起
    至清償日止，按年息百分之五計算之利息；復又以九十一年十二月十二日之書狀
    表示縮減聲明為請求被告給付原告二百一十萬八千四百五十四元及自起訴狀繕本
    送達翌日起至清償日止，按年息百分之五計算之利息；並於本院九十二年三月二
    十六日言詞辯論時表示撤回機車修理費二萬一千元部分之請求；此係屬民事訴訟
    法第二百五十五條第一項第三款所謂擴張或減縮應受判決事項之聲明，且被告亦
    未表示異議，而為本案之言詞辯論，依前揭之說明，自應准許。
二、本件原告起訴主張：被告於民國九十年五月二十二日上午九時許，駕駛車號ＳＣ
    ─八一一八號自小客車，沿嘉義縣新港鄉○○○路由東向西行駛，行經該公路與
    嘉義縣洪厝路之交岔路口，欲左轉彎進入洪厝路，原應注意汽車行駛至交岔路口
    ，轉彎車應讓直行車先行，而依當時天候晴、日間自然光線、柏油路面、路面乾
    燥無缺陷、無障礙物、視距良好等情形，並無不能注意之情事，竟疏未注意，貿
    然左轉彎，適原告騎乘車號ＬＴＧ─五八八號機車，沿嘉北公路由西向東未減速
    直行，兩車遂於交岔路口發生碰撞，原告人車倒地，受有雙側股骨幹骨折、左手
    多處擦傷之傷害，目前兩腳機能已完全喪失，無法獨立行走，爰依侵權行為之法
    律關係請求醫藥費九萬八千零七十二元、助行器三千元、看護費十七萬六千元、
    輪椅二千九百元、交通費二萬三千元、減少勞動能力之損害二百六十八萬三千一
    百八十三元、精神慰撫金一百萬元，扣除強制汽車責任險已理賠九十九萬五千零
    七十八元，及原告與有過失之比例為十分之三後，請求被告賠償二百一十萬八千
    四百五十四元及自起訴狀繕本送達翌日起至清償日止按年息百分之五計算之利息
    等情。被告則以：本件車禍發生被告並無過失，是原告視力有問題才撞上被告，
    且原告本即為殘障，並無勞動能力，原告所受傷勢因無其所述之嚴重，原告請求
    之金額偏高不實等語，資為抗辯。
三、原告主張因被告之過失行為，致其受有雙側股骨幹骨折、左手多處擦傷之傷害，
    目前兩腳機能已完全喪失，無法獨立行走等情；被告則抗辯其並無過失。經查：
（一）按汽車行駛至交岔路口，轉彎車應讓直行車先行，道路交通安全規則第一百零
      二條第一項第六款前段定有明文，被告當時為左轉車，竟未遵守上開規定，讓
      直行之原告機車先行，自有過失。並有道路交通事故調查報告表一紙、現場照
      片四張及華濟醫院診斷證明書一紙在刑事卷內可憑。
（二）另本件車禍經送請台灣省嘉雲區車輛行車事故鑑定委員會鑑定，其鑑定結果亦
      認「一、甲○○駕自小客車，行經閃光號誌交岔路口，左轉彎車未暫停讓直行
      車先行，為肇事主因。二、乙○○駕駛重機車，行經閃光號誌交岔路口，未減
      速接近，小心通過，為肇事次因。」有台灣省嘉雲區車輛行車事故鑑定委員會
      九十年十一月八日嘉鑑字第九０一二二四號函及意見書各一紙在偵查卷可參，
      再經送請臺灣省車輛行車事故覆議鑑定委員會覆議結果，亦照原鑑定意見，有
      該覆議鑑定委員會九十一年四月二十九日府覆議字第九一０五一０號函在原審
      卷可憑。
（三）被告雖辯以係因原告視力有問題，才會高速直接撞上其汽車云云，然經本院刑
      事庭向華濟醫院查詢原告於本件車禍發生即九十年五月二十二日前，是否有因
      視力問題求診，經答覆以「病患乙○○曾於九十年五月八日住院期間會診眼科
      乙次。當時兩眼最佳視力均為壹點零。此外，並無其他不利於駕車的眼部病變
      存在。」等語，有華濟醫院九十一年五月二十二日華（圖）字第九一０五二二
      ０六號函附於刑事卷可參，又原告雖領有殘障手冊，然屬中度肢障（即肢體上
      肢障礙），鑑定日期為七十一年四月二十九日，有雲林縣政府九十二年二月十
      七日九二府社助字第九二０六００一六二二號函可稽，可見原告之視力並無問
      題，原告此部分抗辯尚難採信。
（四）又原告主張因本件車禍受傷目前兩腳已完全喪失機能，無法獨立行走等情，被
      告則抗辯原告患有脊椎疾病，本無工作能力，其無法走路，並非全因本件車禍
      所致云云。經查，原告主張之此部分事實，有嘉義長庚紀念醫院診斷證明書上
      載：「患者於九十一年七月二十五日入院，九十一年七月二十六日接受手術，
      九十一年八月十九日出院，現在兩肢機能永久完全喪失，無法恢復。」等語可
      稽，且經本院向長庚醫院函詢原告受傷復原情形？是否符合勞工保險殘廢給付
      標準？又其原有之脊椎疾病與本件車禍所產生之後遺症有無因果關係？等情，
      該院以九十二年一月十三日（九二）長庚院嘉字第０一四號函及九十二年二月
      五日（九二）長庚院嘉字第０五０號函覆稱：「‧‧三、依患者傷勢，下肢肌
      力為三分（正常人為五分），可勉強站立但無法行走，九十一年七月二十六日
      進行胸椎手術後，下肢力仍無改善，需長期他人照顧。‧‧五、依患者傷勢有
      購買輪椅之必要，其傷勢痊癒後會有下肢偏癱之後遺症，且無法回復從事務農
      之工作，障礙程度符合勞保殘廢給付標準第六點規定，為第二等及殘廢。」、
      「患者原有之脊椎疾病與本次車禍產生之後遺症無關，且診斷證明所載『兩下
      肢肌能永久完全喪失』係因本次車禍引發脊髓損傷所造成。」等語可參，是原
      告此部分主張，應堪信為真實，被告之抗辯則屬無據。
（五）又原告遭撞擊後受有雙側股骨幹骨折、左手多處擦傷之傷害，目前兩腳機能已
      完全喪失，無法獨立行走等情業如上述，原告所受傷害係因本件車禍所致，是
      被告之過失駕車肇事行為，與原告之傷害結果間，具有相當因果關係。又本件
      被告過失傷害之行為，業經本院刑事庭以九十一年度交簡字第二九四號、九十
      一年交簡上字第二七號判處有期徒刑三月確定在案。綜上所述，被告自應負侵
      權行為損害賠償責任。
四、按因故意或過失，不法侵害他人之權利者，負損害賠償責任。汽車機車在使用中
    加損害於他人者駕駛人應賠償因此所生之損害。不法侵害他人之身體或健康者，
    對於被害人因此喪失或減少勞動能力或增加生活上需要時，應負損害賠償責任；
    又不法侵害他人之身體、健康、名譽或自由者，被害人雖非財產上之損害，亦得
    請求賠償相當之金額，民法第一百八十四條第一項前段、第一百九十一條之二、
    第一百九十三條第一項、第一百九十五條第一項分別定有明文。如前所述，原告
    既因被告之過失行為受有傷害，依上開規定，原告請求被告賠償其因此支付之醫
    藥費、看護費、減少工作損失及精神慰撫金等，即屬有據，茲就原告所得請求之
    項目、金額，分述於後：
（一）醫藥費部分：原告主張於事故發生送進華濟醫院嗣後轉北港媽祖醫院、聖馬爾
      定醫院及長庚醫院治療，扣除健保給付部分，自負額共支出九萬八千零七十二
      元等情。業據提出華濟醫院收據三十紙，除其中五百一十元為證明書費用外，
      其餘金額合計四萬九千八百八十八元（38353+220+10+2564+400+230+170+1343
      +150+210+50+180+50+180+50+939+230+50+50+3340+210+210+50+50+50+250+50
      +250 ＝49889，以收據為準，明細表部分記載有誤），中國醫藥學院北港附設
      醫院收據九紙，金額合計四萬四千六百五十三元（420+1093+300+42410+150+20
      +50+20+190＝44653，以收據為準，明細表部分記載有誤），長庚醫院收據四
      紙，金額合計二千八百七十元（950+150+1740+30＝2870），聖馬爾定醫院收
      據十一紙，金額合計二千零八十元（150+20+50+20+190+190+150+100+250+160
      +800＝2080），總計九萬九千四百九十二元（49889+44653+2870+2080＝99492
      ）均係在治療期間（最後一次看診日期為九十一年九月十八日），所支出之必
      要費用，核屬有據，應予准許。
（二）醫療器材：原告因本件車禍受傷無法獨立行走，需購買助行器輔助行走，助行
      器價格為每台一千元，平均四個月需汰換一次，目前已汰換三台，共支出三千
      元，又購置輪椅一台二千九百元等情。業據提出發票二紙為證，金額合計為四
      千八百元（3700+1100＝4800），且原告目前兩造喪失機能，無法自行行走，
      當有購買助行器與輪椅等醫療器材之必要。另原告雖主張助行器平均四個月需
      汰換一台，卻未提出任何證據加以證明，且依原告提出之發票所示，僅可證明
      原告已購買二台助行器，是醫療器材部分原告僅得請求四千八百元，逾此範圍
      之請求，則屬無據，應予駁回。
（三）看護費：原告主張其住院前後共八十八天，以每天二千元計算，合計請求看護
      費十七萬六千元等情。經查，原告於九十年五月二十二日至六月九日（共十九
      日）在華濟醫院住院，六月九日至七月七日（共二十八日）在中國醫藥學院北
      港附設醫院住院，七月十日至七月十一日（共二日）、十二月三日至十二月五
      日（共三日），九十一年一月十日至一月十四日（共五日）復在華濟醫院住院
      ，七月三日至七月九日（共七日）、七月二十五日至八月十九日（共二十六日
      ）在長庚醫院住院，有原告提出之醫療費用收據上載「診療期間」及「住院」
      可稽，前後日合計共九十天，原告主張住院八十八天，應堪信為真實。而原告
      已無法自行行走，業如上述，於住院期間自需他人看護照顧。又原告雖無法提
      出看護部分之支出收據，然原告住院時確有賴他人他人看護，按親屬看護所付
      出之勞力並非不能評價為金錢，只因基於親情身分關係，而無須支出，自不能
      加惠於侵權行為人即被告。參之僱請醫院特別看護之收費標準係以每日二千元
      計，原告主張以每日二千元計算看護費用應屬合理，合計原告得請求之看護費
      用為十七萬六千元。
（四）交通費：原告主張自九十年出院迄今，來回醫院需人接送，自九十年五月二十
      二日起至九十一年八月九日止，計二十三次，每次來回計程車資一千元，共計
      支出二萬三千元，業據提出協和汽車行收據二紙為證，其上記載「水林西井村
      八十號至華濟醫院」往返一千元或單程五百元等語。經查原告主張共門診二十
      三次等情，依原告提出之醫療費用收據即可看出原告於九十年七月七日、七月
      十日、七月十八日、八月九日、九月十八日、十二月十二日、九十一年一月九
      日、一月十九日、二月十六日、二月二十五日、三月十三日、四月十日、五月
      八日在華濟醫院門診，九十一年四月二十五日、五月三日五月十日在中國醫藥
      學院北港附設醫院門診，九十一年七月九日、八月九日在長庚醫院門診，九十
      一年四月二十五日、五月三日、五月十日、六月六日、六月十三日、六月二十
      日、六月二十九日、九月十八日在聖馬爾定醫院門診，則原告到醫院門診次數
      至少達二十五次。另依長庚醫院九十二年一月十三日（九二）長庚院嘉字第一
      四號函所示，原告在長庚醫院共門診就醫十五次（加計其他醫院門診次數，顯
      然超過二十三次）。則原告主張交通費用二十三次，顯未超過實際門診次數，
      應堪信為真實。又自原告雲林縣西井村家中至華濟醫院【按表計時計程】收費
      單程車資約四百元左右，至聖馬爾定醫院單程車資約六百五十元左右，至長庚
      醫院單程車資約四百元左右，有嘉義縣計程車客運商業同業公會九十一年十一
      月二十一日嘉縣計客隆總字第四二號函可稽，與原告主張叫車每趟來回一千元
      相距不遠，應堪信原告主張每趟車資平均約一千元等情為真實，則原告主張往
      返醫院二十三趟，共支出車資合計二萬三千元，乃屬原告因本件車禍受傷後，
      為達就醫目的，生活上所增加之必要支出，應予准許。
（五）減少勞動能力之損害：原告主張其原務農維生，因本件車禍受傷，無法獨立行
      走且日常生活完全仰賴他人照顧，已完全喪失勞動能力，按原告投保薪資一萬
      九千二百元計算，減少勞動能力之損害為二百六十八萬三千一百八十三元等情
      。經查，依原告提出之雲林縣木工職業公會九十一年十一月十八日雲木工會（
      證）字第００四七八號函所載，原告之投保薪資固然為一萬九千二百元，然投
      保薪資未必與實際薪資相等，此由原告主張其務農維生卻在木工工會投保勞工
      保險可知，且依財政部台灣省中區國稅局北港稽徵所九十一年七月十九日中區
      稅北港服字第０九一００一０七三四號函附原告八十七年至八十九年綜合所得
      稅各類所得資料清單所示：原告八十七年至八十九年均無申報所得收入，且為
      丙○○之撫養親屬。然查，依上開函附財產歸戶資料清單所示，原告有田地四
      筆，面積合計約九千平方公尺，則原告主張其務農維生等情，應堪信為真實。
      原告雖未提出任何證據證明其務農之每月收入為何，惟按一般工作皆可獲得相
      當於最低基本工資之收入，故本院認應以最低基本工資一萬五千八百四十元計
      算為適當，亦即每年收入為十九萬零八十元。而勞工之強制退休年齡為六十歲
      ，勞動基準法第五十四條第一項第一款定有明文，自本件車禍發生日即九十年
      五月二十二日起至原告年滿六十歲之一百一十一年二月二十日止（原告為五十
      一年二月二十日生），原告尚得工作約二十年又九月（即二十點七五年）。又
      原告主張其完全喪失勞動能力等情，依長庚醫院上開回函所載，原告目前殘障
      程度乃符合勞保殘廢給付標準表第六點屬第二級殘障，則依勞工保險法各殘廢
      等級喪失或減少勞動能力比率表所示，原告減少勞動能力之程度為百分之百。
      然被告抗辯原告本即領有殘障手冊，無工作能力等情，有原告提出之殘障手冊
      影本一份及雲林縣政府上開函文可稽，惟原告表示此乃因當兵時突然無法走路
      ，後來經過治療已痊癒，可以行走，只是脊椎形狀內彎等情。經查，原告上開
      殘障之鑑定日期為七十一年間，迄今已約二十年，且本件事故發生時，原告係
      騎乘機車，顯然其主張經治療後已能夠行走等情為真實。而參之勞保殘廢給付
      標準表所示「脊椎遺存畸形」者屬殘障等級第十二級，喪失勞動能力百分之三
      十點七六，堪認原告於本件車禍發生前較一般人即已減少百分之三十點七六之
      勞動能力，則原告因本件車禍所減少之勞動能力比率因僅為百分之六九點二四
      （100-30.76＝69.24）。故原告因本件車禍減少勞動能力之每年工作損失為十
      三萬六千一百十一元（190020×69.24﹪＝131611，元以下四捨五入），依霍
      夫曼計算法扣除中間利息，至原告六十歲止其喪失勞動能力之損失為一百九十
      萬七千一百八十四元【年別5%複式霍夫曼計算法（第一年不扣除中間利息），
      其計算式為：[131611*14. 00000000（此為應受扶養20年之霍夫曼係數）
      +131611*0.75*（14.00000000-00. 00000000）]=0000000（小數點以下四捨五
      入）】，原告於上開金額以內之請求為有理由。逾上開金額之請求為無理由，
      應予駁回。
（六）精神慰撫金部份：按慰撫金數額之認定，除依所受身體上及精神上痛苦程度及
      所造成之影響二者予以衡量外，尚須斟酌雙方之身分資力與加害之程度及各種
      情形，予以核定。查原告事故發生時年僅三十九歲，為函授高中畢業，務農及
      作加工工作維生，有田地四筆、建地七筆（面積均甚狹小），被告則為高職畢
      業，目前失業無工作，在家務農，全家半年收入約十幾萬，有田地六筆、房屋
      一棟、汽車二輛等情，業經兩造陳述明確，且有財政部台灣省南區國稅局嘉義
      縣分局及中區國稅局北港稽徵所函附兩造財產歸戶資料可稽。又原告於車禍發
      生後共住院近三個月，且原告目前仍無法行走，業如上述。又本件事故之發生
      ，被告雖有過失，但原告未注意車前狀況，且為減速慢行，亦有過失。茲審酌
      原告之正屬壯年、竟因本件車禍留下永久之後遺症、經濟能力尚可、教育程度
      、地位、被告過失情節及原告本有脊椎殘障等各種情形，認原告請求精神慰撫
      金以八十萬元為適當。原告逾此範圍之請求為無理由，應予駁回。
（五）綜上所述，原告因被告之過失行為所受之損害為，醫療費用九萬九千四百九十
      二元、醫療器材費用四千八百元、看護費用十七萬六千元、交通費二萬三千元
      、減少勞動能力之損失一百九十萬七千一百八十四元、精神慰撫金八十萬元，
      合計為三百０一萬四百七十六元（99492+4800+176000+23000+0000000+800000
      ＝0000000）
五、又按損害之發生或擴大，被害人與有過失者，法院得減輕賠償金額，或免除之，
    民法第二百十七條亦定有明文，經查：本件車禍肇事之原因，依前所述，被告雖
    有過失，惟原告行經閃光號誌岔路口，未減速接近，小心通過，亦與有過失，爰
    審酌被告轉彎車未讓直行車先行，原告未減速慢行、注意車前狀況等過失程度，
    及其他一切情狀，認被告應負百分之六十之過失責任，原告應負百分之四十之過
    失責任，亦即應減輕被告百分之四十之賠償責任，換言之，即原告僅得請求被告
    賠償前開金額之百分之六十。從而依上開過失相抵之比例計算後，原告所得請求
    之金額應為一百八十萬六千二百八十元（即0000000×60﹪=0000000，元以下四
    捨五入）。
六、末按，被告主張原告已領取強制責任險保險金九十九萬五千一百零三元等情，為
    原告所不爭執，且有台灣產物保險股份有限公司嘉義分公司九十一年七月十五日
    嘉業字第六０號函可稽，應認為真實。依強制汽車責任保險法第三十條規定，保
    險人依法給付之保險金，應視為損害賠償金額之一部，是此部分之請求應扣除之
    。則自上開金額中扣除強制汽車責任保險給付後，原告所得請求之金額為八十一
    萬一千七百七十七元（0000000-000000＝811177）。原告逾此部分之請求，於法
    無據，應予駁回。
七、復按給付有確定期限者，債務人自期限屆滿時起，負遲延責任。給付無確定期限
    者，債務人於債權人得請求給付時，經其催告而未為給付，自受催告時起，負遲
    延責任。其經債權人起訴，或依督促程序送達支付命令，與催告有同一之效力。
    民法第二百二十九條第一、二項分別定有明文；又遲延之債務，以支付金錢為標
    的者，債權人得請求依法定利率計算之遲延利息。但約定利率較高者，仍從其約
    定利率；而應付利息之債務，其利率未經約定，亦無法律可據者，週年利率為百
    分之五。亦為同法第二百三十三條第一項及第二百零三條所明定。查本件原告請
    求被告應賠償之金額，並未定有給付之期限，則原告請求自起訴狀繕本送達被告
    之翌日起，按年息百分之五計算之利息，並未逾上開規定之範圍，自無不合；查
    原告起訴狀繕本係於九十一年四月十七日送達被告收受，有送達證書附卷可稽，
    則原告請求自九十一年四月十八日起至清償日止，按年息百分之五計算之利息，
    洵屬正當。
八、原告陳明願供擔保請求准予宣告假執行，經核其勝訴部份，合於法律規定，爰酌
    定相當之擔保金額宣告之；其餘假執行之聲請，因該部份訴之駁回而失所依據，
    應予駁回。
據上論結，本件原告之訴為一部有理由，一部無理由，依民事訴訟法第七十九條但書
、第三百九十條第二項判決如主文。
中      華      民      國    九十二    年      四      月      九      日
~B臺灣嘉義地方法院民事第一庭
~B   審判長法官  曾文欣
~B   法      官  吳昀儒
~B   法      官  洪嘉蘭
右為正本，係照原本作成。
如對本判決上訴須於判決送達後廿日內向本院提出上訴狀
中      華      民      國    九十二    年      四      月      十      日
~B   書  記  官  鄭翔元


司法院資訊處製作；財團法人民間司法改革基金會備份。
